臺灣高雄地方法院刑事判決　　　　　　　　　　　　　　九十年度訴字第八六七號
　　公　訴　人　臺灣高雄地方法院檢察署檢察官
　　被　　　告　丙○○
　　指定辯護人　本院公設辯護人丁○○
右列被告因偽造有價證券等案件，經檢察官提起公訴（八十九年度調偵字第二三五號
），本院判決如左：
    主  文
丙○○意圖供行使之用，而偽造有價證券，處有期徒刑肆年肆月。
偽造如附表所示之支票參張，均沒收。
    事  實
一、丙○○於民國（下同）八十七年二月間（起訴書誤載為六月間），因積欠乙○○
    新台幣（下同）五百十一萬三千六百九十元，乃交付發票人為甲○○、付款人為
    第一商業銀行之支票三張予乙○○（此三張支票，丙○○有經甲○○同意而開立
    ，票面金額分別為二百萬元、二百萬元及一百一十萬三千六百九十元），然上開
    支票經乙○○提示後，於八十七年四月三日未獲兌現，乙○○乃要求丙○○須交
    付客票償還前揭借款，因丙○○已無甲○○之支票，竟意圖供行使之用，在未徵
  得甲○○同意下，於退票日（即八十七年四月三日）後一週內之某日，在高雄縣
    仁武鄉某處，將其所有付款人為遠東國際商業銀行（下簡稱遠東銀行）戶名為力
    新精技工業股份有限公司（下簡稱力新公司、負責人為丙○○）之如附表所示之
    三紙支票分別填寫「貳佰萬圓整」、「貳佰萬圓整」、「壹佰壹拾萬參仟陸佰玖
    拾元整」等金額，並未經甲○○許可，盜用甲○○所有而留置於公司供申請勞保
    用途之印章於前開支票發票人欄，而接續偽造如附表所示之支票三紙（公訴人誤
    為僅有偽造附表編號二之支票一張），旋即持以行使交付予乙○○以供其暫緩清
    償借款之用並換回前開遭提示未獲兌現之三紙支票。嗣於八十八年七月間，因乙○○希丙○○償還借款，乃要求其將前開交付之支票填寫上發票日，丙○○乃於
    三張支票上填寫上發票日均為八十八年七月三十一日，嗣於同年九月六日，經乙○○提示付款遭退票後，始悉上情。
二、案經乙○○訴由台灣高雄地方法院檢察署檢察官偵查起訴。
    理  由
一、訊據被告丙○○固坦承有交付告訴人附表所示之三紙支票情事，惟矢口否認有何
    偽造有價證券之犯行，辯稱：伊有得到甲○○同意，才簽發上開支票，因為金額
    過大，甲○○不想負擔票款才否認云云。然查：
（一）被告於八十七年二月間，因積欠告訴人五百十一萬三千六百九十元，而交付發
      票人為證人甲○○、付款銀行為第一商業銀行之支票三張予告訴人，然上開支
      票經告訴人提示後，於八十七年四月三日跳票等情，業據告訴人供述在卷，且
      為被告所不否認，復有第一銀行九十一年一月十日一興字第一八七號函文附卷
      可稽，是被告向告訴人借款五百十一萬三千六百九十元未還乙事，已堪認定。
（二）告訴人雖供稱：第一次退票後，被告有先交付伊三張支票（發票人為甲○○、
      付款銀行為遠東銀行，金額與附表所示之支票相同），嗣於八十八年五月間，
      被告又持附表所示之三張支票換回前揭三張遠東銀行之支票云云，然被告則否
      認伊另有交付其他遠東銀行支票予告訴人一事，辯稱：伊係在八十七年時，就
      已將附表所示之三張支票交給告訴人，後來告訴人才要求伊填寫日期，伊填寫
      完日期後，再交給告訴人等語。經查：告訴人並未提出證據證明被告在交付附
      表所示之三紙支票前，有另交付發票人同為甲○○、付款人為遠東銀行，金額
      與附表所示支票相同之三張支票等情事。再者，告訴人自承伊與被告金錢往來
      已有三年之久，且伊僅接受甲○○之支票等語，衡情，既然雙方交易已有一段
      時間，且被告於第一次退票後（即八十七年四月三日）所交付之支票發票人亦
      同為甲○○，則告訴人基於朋友情誼，接受被告所交付未填寫發票日之支票，
      當有可能。另據本院向第一銀行函查證人甲○○於八十七年一月至八十八年七
      月之退票記錄一事，據該行覆稱：「檢送本分行之存戶『甲○○』帳號000
      00000000號八十七年四月三日退票資料乙筆，惟於八十七年四月十四
      日辦理退票註銷」等語，此有前揭第一銀行函文可按，核與被告辯稱：「本件
      之前的那三張支票，告訴人有拿去提示，但是跳票，我就用本件的三張換回，
      之後拿去註銷」等語（見本院九十年七月十八日調查筆錄）相符，是被告辯稱
      ：伊係在八十七年時，就已將附表所示之三張支票交給告訴人等語，應為真實
      。
（三）又被告雖辯稱：伊有得到證人甲○○同意而簽發支票云云，然被告確未經證人
      甲○○同意，而將證人甲○○所有交由被告保管作為申請勞保之用之印章盜蓋
      於附表所示之三張支票等事，業據證人甲○○於偵查時證稱：「（發票日是八
      十八年七月三十一日，面額為二百萬元的支票，原為丙○○的支票，但該支票
      的發票人章卻蓋用『甲○○』，你是否知情？）不知情，而且該印章與我之前
      交給丙○○的印章不同」等語（見九十年二月二十三日偵訊筆錄）；於本院審
      理時證稱：「（有否同意被告用你的名義開票？）沒有」、「我是因為從八十
      三年十二月到八十七年十二月間在他的公司工作，那個印章是被告當初幫我刻
      來申請勞健保用的。我也沒有看過該印章：：：」等語（見本院九十年五月三
      日調查筆錄）、「：：：從八十七年六、七月份起我就沒有把票借給他。所有
      的票我都收回，退給銀行：：：並不是如被告所言，有徵得我的同意，蓋我的
      印章在他的票據上，借給郭某：：：」等語（見本院九十年九月十九日調查筆
      錄），是被告辯稱：伊有經證人甲○○同意簽發支票云云，自有可疑。再者，
      證人甲○○坦承自八十四年至八十七年間，伊有同意借票予被告一事（見九十
      年二月二十三日偵訊筆錄），且被告亦供稱證人甲○○同意伊使用之帳戶僅有
      第一銀行等語（見本院九十年十月十一日調查筆錄），然被告蓋用於附表所示
      之三張支票上關於證人「甲○○」之印鑑章，與證人甲○○留存在第一商業銀
      行之印鑑章明顯不符，此有證人甲○○第一商業銀行支票存款印鑑卡附卷可按
      ，倘如被告所辯稱，為何證人甲○○非交付其第一銀行之印鑑予被告，反係被
      告持證人甲○○所有供申請勞保所用之印鑑蓋用於上開支票上？佐以被告於偵
      訊時，經公訴人第一次訊問其為何在非證人甲○○之支票上蓋用吳某之印鑑一
      事，被告係辯稱：「可能是蓋錯，我沒有惡意」等語（見八十九年三月六日偵
      訊筆錄），衡情，倘被告確有經證人甲○○同意而簽發支票，則為何於公訴人
      訊問時，其不將此有利之事實供述之，反辯稱伊係蓋錯等語？故此，被告應未
      徵得證人甲○○同意而盜蓋甲○○之印章於附表所示之支票上一事，堪以認定
      。縱上所述，被告偽造有價證券之犯行，堪以認定。
二、核被告所為，係犯刑法第二百零一條第一項之意圖供行使之用而偽造有價證券罪
    ；被告盜用「甲○○」印章於支票上之行為，為偽造有價證券之部分行為；其偽
    造支票後復持以行使，行使之低度行為應為偽造有價證券之高度行為所吸收，均
    不另論罪。又行為人為達同一之目的，同時偽造同一被害人之多件同類文書或多
    張有價證券，因其法益之享有人各僅一個，應認其侵害之法益各為一個，不能以
    其偽造之件數或張數，計算其法益之數目。又連續犯之成立，除主觀上須基於一
    個概括之犯意外，客觀上須先數行為，逐次實施而具連續性，侵害數個同性質之
    法益，其每一前行為與次行為，依一般社會健全觀念，在時間差距上，可以分開
    ，在刑法評價上，各具獨立性，每次行為均可獨立成罪，構成同一罪名，始足當
    之；如數行為於同時同地或密切接近之時、地實施，侵害同一之法益，各行為之
    獨立性極為薄弱，依一般社會健全觀念，在時間差距上，難以強行分開，在刑法
    評價上，以視為數個舉動之接續施行，合為包括之一行為予以評價，較為合理，
    則屬接續犯，而為包括之一罪（最高法院八十六年台上字第三二九五號判決意旨
    參照）。本件被告係於同一時間、地點（即八十七年四月三日後一週內之某日，
    在高雄縣仁武鄉某處）同時偽造證人甲○○之支票三張，依上開說明，各該次偽
    造行為各應屬接續犯，不成立連續犯。公訴人雖未就被告偽造附表編號一、三號
    之有價證券犯行提起公訴，惟此部分與前揭論罪科刑部分，有接續犯之實質上一
    罪關係，為起訴效力所及，本院自得一併審理，附此敘明。審酌被告為清償自身
    債務，未經他人之同意而偽造他人之支票，嚴重破壞民間交易之信賴，所生之損
    害不輕，且迄今尚未與告訴人達成和解，又犯罪後否認犯行等一切情狀，量處如
    主文所示之刑。至偽造如附表所示之支票三張，雖經被告行使而由告訴人持有之
    ，惟不論屬於犯人與否，均應依刑法第二百零五條之規定，併予宣告沒收，而支
    票上盜蓋之「甲○○」印文部分，已因上開沒收而包括在內，自無庸重為沒收。
據上論斷，應依刑事訴訟法第二百九十九條第一項前段，刑法第二百零一條第一項、
、第二百零五條，判決如主文。
本案經檢察官郭麗娟到庭執行職務。
中      華      民      國    九十一      年    七      月    二十三    日
                                    臺灣高雄地方法院刑事第七庭
                                        審判長法  官    黃蕙芳
                                              法  官    蔡正雄
                                              法  官    張茹棻
右正本證明與原本無異。
如不服本判決，應於判決送達後十日內，向本院提出上訴狀。
                                              書記官    李忠霖
中      華      民      國    九十一      年    七      月    二十五    日
附表：
┌──┬──────┬───────┬───────┬──────────┐
│編  │支票號碼    │票面金額      │票載發票日    │付款銀行            │
│號  │            │（新台幣）    │              │                    │
├──┼──────┼───────┼───────┼──────────┤
│一  │ＢＫ０一四六│二百萬元      │八十七年七月三│遠東國際商業銀行    │
│    │六七一號    │              │十一日        │                    │
├──┼──────┼───────┼───────┼──────────┤
│二  │ＢＫ０一四六│二百萬元      │同右          │同右                │
│    │六六九號    │              │              │                    │
├──┼──────┼───────┼───────┼──────────┤
│三  │ＢＫ０一四六│一百十萬三千六│同右          │同右                │
│    │六七０號    │百九十元      │              │                    │
└──┴──────┴───────┴───────┴──────────┘
附錄本判決所論罪法條：
刑法第二百零一條第一項
  意圖供行使之用，而偽造、變造公債票、公司股票或其他有價證券者，處
  三年以上十年以下有期徒刑，得併科三千元以下罰金。
